臺灣高雄地方法院刑事判決　　　　　　99年度審訴字第3711號
公　訴　人　臺灣高雄地方法院檢察署檢察官
被　　　告　陳登進
選任辯護人　洪條根律師
上列被告因偽造文書等案件，經檢察官提起公訴（99年度偵字第
14081 號），本院合議庭裁定由受命法官獨任行簡式審判程序，
判決如下：
    主  文
陳登進犯行使偽造私文書罪，共貳罪，各處有期徒刑月，如易
科罰金，以新臺幣壹仟元折算壹日。應執行有期徒刑肆月，如易
科罰金，以新臺幣壹仟元折算壹日。緩刑貳年。
被訴侵占部分公訴不受理。
    事實及理由
壹、有罪部分─
一、陳登進為陳坤能之弟、陳玉蘭（業經臺灣高雄地方法院檢察
    署檢察官為不起訴處分）、陳玉英之兄。陳登進明知陳坤能
    於民國98年11月8 日因病死亡，其與陳玉蘭、陳玉英均為陳
    坤能之法定繼承人，詎其竟意圖為自己不法之所有，基於行
    使偽造私文書及詐欺取財之犯意，於98年10月30日，趁陳坤
    能病重昏迷之際，攜帶其所保管之陳坤能所有中華郵政股份
    有限公司大寮郵局（下稱大寮郵局）帳號0000000-0000000
    號帳戶存摺及印章等物，前往大寮郵局，在郵政存簿儲金提
    款單之「請蓋原留印鑑」欄盜蓋「陳坤能」印文1 枚，而偽
    造用以表示陳坤能本人臨櫃領取存款新臺幣（下同）38萬元
    意思之私文書，再持以交付不知情之承辦人員行使，以領取
    陳坤能上開帳戶內之存款，致使該承辦人員陷於錯誤，誤認
    係陳坤能本人前來提領，而如數將該款項轉存入陳登進所指
    定之自己帳戶內，足生損害於陳坤能及金融機構對於客戶存
    款管理之正確性；復於98年11月9 日陳坤能死亡後，再持陳
    坤能上開帳戶存摺、印章至大寮郵局，以前開相同之方式，
    盜領陳坤能上開帳戶內剩餘存款1 萬2,000 元，足生損害於
    陳坤能之其他繼承人、金融機構對於客戶資料及存款管理之
    正確性及稅捐稽徵機關對於遺產稅稽徵之確保。
二、本件被告陳登進所犯係死刑、無期徒刑、最輕本刑為3 年以
    上有期徒刑以外之罪，其於準備程序中就被訴事實為有罪之
    陳述，經法官告知簡式審判程序之旨，並聽取公訴人、被告
    及辯護人之意見後，本院合議庭認為適宜而裁定由受命法官
    獨任進行簡式審判程序；又本件之證據調查，依刑事訴訟法
    第273 條之2 規定，不受同法第159 條第1 項、第161 條之
    2 、第16 1條之3 、第163 條之1 及第164 條至第170 條規
    定之限制，均合先敘明。
三、上揭犯罪事實，業據被告陳登進於本院審理時坦承不諱，核
    與證人即告訴人陳玉英、證人陳玉蘭之證述相符，並有中華
    郵政股份有限公司鳳山郵局99年5 月31日函暨附件郵政存簿
    儲金提款單2 紙、客戶歷史交易清單、戶役政連結作業系統
    、三親等資料查詢結果在卷可佐，足認被告之任意性自白與
    事實相符，自可採為認定事實之依據。從而，本案事證明確
    ，被告上開犯行洵堪認定，應依法論科。
四、被告先後2 次在提款單之「請蓋原留印鑑」欄盜蓋「陳坤能
    」印文各1 枚，並分別持向承辦人員提領款項得逞，核其所
    為，均係犯刑法第216 條、第210 條之行使偽造私文書罪、
    同法第339 條第1 項之詐欺取財罪。又起訴書犯罪事實欄業
    已記載被告所為「致使承辦人員誤認係陳坤能本人提領，而
    如數交付……」等語，是被告詐欺取財之犯罪事實業經檢察
    官載明，檢察官應係於起訴書所犯法條欄漏載被告尚涉犯刑
    法第339 條第1 項之詐欺取財罪嫌，且經本院當庭補充告知
    ，本院自得予以審理，附此敘明。被告於取款單上盜蓋印章
    之行為，為偽造私文書之部分行為，其偽造私文書後持以行
    使，偽造之低度行為應為行使之高度行為所吸收，均不另論
    罪。又被告2 次持偽造之提款單向大寮郵局不知情之承辦人
    員提領款項之行為，均係以一行為同時觸犯行使偽造私文書
    及詐欺取財罪，為想像競合犯，應從一重論以行使偽造私文
    書罪。被告上開2 次行使偽造私文書犯行，犯意各別，時間
    互殊，應予分論併罰。爰審酌被告利用保管陳坤能上開帳戶
    存摺、印章之機會，未經陳坤能及其他繼承人同意，反以偽
    造取款單方式盜領陳坤能上開帳戶之存款，所為殊無足取，
    惟念其犯後坦承犯行，態度尚可，且與告訴人陳玉英達成和
    解，告訴人並撤回侵占告訴，有刑事撤回告訴狀在卷可參，
    而有悔意，並慮及被告之犯罪情節、生活狀況等一切情狀，
    酌情分別量處如主文所示之刑及諭知易科罰金之折算標準，
    並定其應執行刑與諭知易科罰金折算標準，以資懲儆。末查
    ，被告前因故意犯罪受有期徒刑以上刑之宣告，執行完畢後
    ，5 年以內未曾因故意犯罪受有期徒刑以上刑之宣告，有臺
    灣高等法院被告前案紀錄表附卷可憑，其因一時失慮致觸刑
    章，且所領金額部分尚未花用，仍由其保管，告訴人對被告
    所涉犯行亦請求給予緩刑機會，被告經此次偵、審程序及科
    刑之教訓後，當知所警惕，信無再犯之虞，本院因認所宣告
    之刑，以暫不執行為適當，爰依刑法第74條第1 項第2 款規
    定，併予宣告緩刑2 年，以啟自新。
五、被告於上開偽造之提款單2 紙上盜蓋「陳坤能」之印文共2
    枚，該印章既屬真正，所蓋用之印文即非屬偽造，本院無從
    依刑法第219 條規定予以沒收；至上開偽造之提款單2 紙既
    已交予大寮郵局收執，即屬該郵局所有，而非被告所有，均
    不予宣告沒收，併予敘明。
貳、不受理部分─
一、公訴意旨另以：被告陳登進於98年11月9 日陳坤能死亡後，
    意圖為自己不法之所有，基於侵占之犯意，將其以上揭方式
    盜領陳坤能上開帳戶內剩餘存款1 萬2,000 元，侵占入己，
    足生損害於告訴人陳玉英，因認被告涉犯刑法第335 條第1
    項之侵占罪嫌等語。
二、按告訴乃論之罪，告訴人於第一審辯論終結前，得撤回其告
    訴；又告訴經撤回者，法院應諭知不受理之判決，刑事訴訟
    法第238 條第1 項，及第303 條第3 款定有明文。
三、本件被告因侵占案件，經檢察官提起公訴，認被告係犯刑法
    第335 條第1 項之侵占罪。依同法第338 條準用同法第324
    條規定，5 親等內血親之間，犯侵占罪者，須告訴乃論。茲
    據告訴人即被告之妹陳玉英於本院辯論終結前，具狀撤回本
    件告訴，有刑事撤回告訴狀在卷可考（見本院審訴卷第25頁
    ），揆諸前開說明，就此部分自應諭知不受理之判決。
據上論斷，應依刑事訴訟法第273 條之1 、第299 條第1 項前段
、第303 條第3 款，刑法第216 條、第210 條、第339 條第1 項
、第55條、第51條第5 款、第74條第1 項第2 款，刑法施行法第
1 條之1 ，判決如主文。
本案經檢察官李英霆到庭執行職務。
中    華    民    國   100    年    1     月    7     日
                  刑事第十庭    法  官  王靖茹
以上正本證明與原本無異。
如不服本判決應於收受判決後10日內向本院提出上訴書狀，並應
敘述具體理由。其未敘述上訴理由者，應於上訴期間屆滿後20日
內向本院補提理由書(均須按他造當事人之人數附繕本)「切勿逕
送上級法院」。
中    華    民    國   100    年    1     月    7     日
                                書記官  楊明月
附錄本案論罪科刑法條：
〈中華民國刑法第210條〉
偽造、變造私文書，足以生損害於公眾或他人者，處5 年以下有
期徒刑。
〈中華民國刑法第216條〉
行使第210 條至第215 條之文書者，依偽造、變造文書或登載不
實事項或使登載不實事項之規定處斷。
〈中華民國刑法第339條第1項〉
意圖為自己或第三人不法之所有，以詐術使人將本人或第三人之
物交付者，處5 年以下有期徒刑、拘役或科或併科1 千元以下罰
金。